【裁判字號】    97,上易,1276
【裁判日期】    970729
【裁判案由】    竊盜
【裁判全文】
臺灣高等法院刑事判決              97年度上易字第1276號
    上  訴  人
    即  被  告  甲○○
    選任辯護人  鐘耀盛  律師
上列上訴人因竊盜案件，不服臺灣士林地方法院96年度易字第23
88號，中華民國97年3月7日第一審判決（起訴案號：臺灣士林地
方法院檢察署96年度偵字第12037號），提起上訴，本院判決如
下：
    主  文
原判決撤銷。
甲○○攜帶兇器，毀壞安全設備，於夜間侵入有人居住之建築物
竊盜，未遂，處有期徒刑捌月。扣案如附表所示之物均沒收。
    事  實
一、甲○○前於民國95年9月14日21時30分許，在臺北縣新莊市
    ○○路260號領袖花園新建工地地下室，徒手竊取電線4捆，
    於95年9月29日，經臺灣板橋地方法院以95年度簡字第5848
    號判決，判處拘役30日確定，於95年11月30日易科罰金執行
    完畢；仍不知悔改，於96年8、9月間，因跟隨老板翁英烈進
    入臺北縣淡水鎮○○路○段「蒙地卡羅」工地2次，知曉該工
    地地下1、2樓有置放電纜線，竟起貪念，意圖為自己不法之
    所有，於96年9月21日21時50分，駕駛車號K4-3887號白色自
    小客車，停在上開工地側門旁，下車後在工地四周觀望，見
    四下無人，遂攜帶如附表所示工具包1個、手套1雙及足供兇
    器使用之老虎鉗1支，破壞「蒙地卡羅」工地小門（起訴書
    誤為側門）之鎖頭（毀損部分未據告訴），侵入有人駐守之
    工地建築物，為工地保全人員丙○○發現，約5分鐘後報警
    ；嗣臺北縣政府警察局淡水分局水碓派出所4名警員據報到
    場，分2組逐層搜索該建築工地地下室，甲○○聽聞有人進
    入建築物工地，即停止物色搜尋電纜線之行為，逃入該工地
    地下2樓最左側水塔及牆壁間之凹槽處貼著凹槽成人字型站
    立躲藏；因甲○○藏匿得宜，警員第一次搜查地下室之3個
    樓層均未發現，警員又自地下室第3層再逐層往上搜查時，
    於同日22時30分許，發現甲○○藏於地下2樓最左側水塔及
    牆壁間之凹槽處，貼著凹槽成人字型站立，並扣得如附表所
    示物品，甲○○始未得逞。
二、案經臺北縣政府警察局淡水分局報告臺灣士林地方法院檢察
    署檢察官偵查起訴。
    理  由
壹、程序方面：
    本件認定事實所引用之本件卷內所有卷證資料（包含人證與
    文書證據、物證等證據），並無證據證明係公務員違背法定
    程序所取得；而檢察官、上訴人即被告甲○○及其辯護人於
    審判期日對法院提示之卷證，均表示沒意見等語，且卷內之
    文書證據，亦無刑事訴訟法第159條之4之顯有不可信之情況
    與不得作為證據之情形。綜上，依刑事訴訟法第159條至159
    條之5之規定，本件認定事實所引用之本件卷證所有證據（
    包含人證與文書證據、物證等證據），均有證據能力，合先
    敘明。
貳、實體方面：
一、犯罪行為有犯罪之決意、陰謀、預備及實行等四個階段，在
    預備與實行之間，有一「著手」之點予以區隔，已經著手即
    為實行，尚未著手則為預備。刑法第321條之竊盜罪，為同
    法第320條之加重條文，自係以竊取他人之物為其犯罪行為
    之實行，至於該條第1項各款所列情形，不過為犯竊盜罪之
    加重條件，如僅著手於該項加重條件之行為，而未著手搜取
    財物，固不能以竊盜未遂論（最高法院27年滬上字第54號、
    28年滬上字第8號、30年上字第684號判例參照）。而刑法竊
    盜罪所保護之法益乃各個人對其所管領動產之支配力，此在
    同法第321條之加重竊盜罪亦然，是於決定竊盜行為著手時
    點之際，即應考慮具體財產持有人之支配力是否已有被侵害
    之直接或現實危險性。就侵入住宅或有人居住之建築物竊盜
    犯罪之型態觀之，若行為人不僅有侵入之行為，且已開始有
    搜尋、物色財物，或為物色財物而接近財物之動作，則應認
    此際行為人之行為對住宅或建築物居住人就各個動產之支配
    力已有加以排除而移轉持有之直接或現實危險性，而非僅單
    純侵入住宅或有人居住之建築物，即應認已著手於侵入住宅
    或有人居住之建築物之竊盜行為。最高法院84年台上字第43
    41號判決即指明：「侵入竊盜究以何時為著手起算時點，依
    一般社會觀念，咸認行為人以竊盜為目的，而侵入他人住宅
    ，搜尋財物時，即應認與竊盜之著手行為相當，上訴人在其
    主觀上既以竊盜為目的侵入被害人住處，並已進入臥房，留
    滯時間有數分鐘之久，用眼睛搜尋財物，縱其所欲物色之財
    物尚未將之移入自己支配管領之下，惟從客觀上已足認其行
    為係與侵犯他人財物之行為有關，且屬具有一貫接連性之密
    接行為，顯然已著手於竊盜行為之實行，自應成立刑法第32
    1條第2項、第1項第1款於夜間侵入住宅竊盜罪之未遂犯」。
二、訊據被告矢口否認上開犯行，辯稱：我內急，始進入「蒙地
    卡羅」工地地下室方便，並非意圖竊取電纜；我一推工地門
    即打開，並未破壞鎖頭；扣案如附表所示之物，係從事水電
    工作之工具，平常即隨身攜帶云云。其辯護人則辯稱：無證
    據證明被告已著手竊取電纜線及破壞工地小門上之鎖頭；扣
    案老虎鉗無法剪斷電纜外包之絕緣體，顯非作案工具云云。
    經查：
(一)上揭事實，業據證人即工地保全人員丙○○於檢察官偵查中
    證稱：我發現被告駕駛之車號K4-3887號白色自小客車停放
    於工地側門門口，被告下車走到工地大門處觀望，因工地曾
    發生電纜線遭竊事件，故特別注意被告有無進入工地；發現
    被告進入工地後，約5分鐘後打電話報警，並與警方一起進
    入工地，在地下2樓捕獲被告；工地門口貼有「非工作人員
    禁止進入」、「夜間不得進入工地」等警示標誌，我於工人
    下班後均會巡視工地，並將前方大門、側門自裡面上鎖，並
    將小門從外面上鎖，被告必須破壞門鎖才能入工地，鎖頭已
    不見；工地之地下1、2樓置有電纜線，其與警察在地下2樓
    抓到被告，當時被告看見警察還躲起來等語（見偵查卷第12
    、13、67頁）；證人即工地之監工乙○○證稱：工地側門外
    貼有「禁止進入」之告示牌，小門（偵查中誤稱為側門）上
    原有黃銅製鎖頭並鎖上，被告係破壞該小門鎖頭後侵入工地
    ，案發後該鎖頭已不見；工地之地下1、2樓放有電纜線，被
    告尚未偷得即遭警方及保全人員查獲等語（見偵查卷第9、
    66、68頁、原審卷第39至42頁），並有扣押物品目錄表1紙
    、現場照片12幀附卷可稽（偵查卷第24、30至35頁）。
(二)被告雖以前詞置辯，惟查：
  1.證人即前往系爭工地逮捕被告之員警黃新元於原審證稱：派
    出所接獲報案後有4名員警前往工地，分2組逐層搜查工地之
    地下室，第一次搜查完地下室之3個樓層後均未發現被告，
    嗣自地下第3層再逐層往上搜查時，發現被告於地下2樓最左
    側水塔及牆壁間之凹槽處貼著凹槽成人字型站立，被告衣著
    完整，被告看到員警時並未表示係於該處上廁所，現場並未
    看到人之糞便，亦無尿液或糞便味道等語（原審卷第32、33
    頁）。可徵被告辯稱其係內急進入系爭工地地下2樓，並在
    該處上廁所云云，顯然不實。
  2.次查，工地設置之流動廁所，位於後門靠工務所處，並非在
    工地之建築物內，離被告進入之小門僅3、40公尺，自外觀
    即可查知為流動廁所，從工地門口進入後可看到廁所之屋頂
    ，業據證人丙○○、乙○○證述明確（偵查卷第67頁、原審
    卷第39頁），而被告於原審自承其於工地旁之另一工地工作
    ，案發前2天尚曾至系爭工地工務所拿東西（偵查卷55頁、
    原審卷第14頁），被告既於案發前曾進入系爭工地之工務所
    ，而該流動廁所之位置靠近工務所，豈可能不知系爭工地廁
    所之位置，竟捨距離工地門口僅3、40公尺之流動廁所不使
    用，卻進入並未設置廁所之地下1、2樓，足見被告顯非因內
    急欲上廁所而侵入；抑且，被告於檢察官訊問時，二度坦承
    停車後進入工地前，先行抽煙，證人乙○○亦證明此情無訛
    ，更見被告絕非因內急而停車及進入本件工地。益證被告所
    辯，不足採信。
  3.再者，被告經員警查獲時，隨身攜帶如附表所示工具包1個
    、手套1雙及老虎鉗1支，業據證人即員黃新元證述明確（原
    審卷第33頁），並有扣押物品目錄表、照片6幀附卷可佐（
    偵查卷第24、34、35頁），若被告果係為上廁所而進入系爭
    工地，何須隨身攜帶置有上開物品之工具包？被告雖辯稱：
    該工具包內放有衛生紙或3、4雙手套，當時上完大號，發現
    包包內並無衛生紙，故以2支手套擦拭後丟棄云云（偵查卷
    第17頁、原審卷第18、19頁）；惟查，證人黃新元於原審已
    證稱：查獲時被告衣著完整，被告看到員警時並未表示係於
    該處上廁所，現場並未看到人之糞便，亦無尿液或糞便味道
    等語，是被告上開所辯洵無足取。
  4.進者，被告曾於95年9 月14日侵入臺北縣新莊市○○路260
    號工地之地下室竊取電線，經臺灣板橋地方法院95年度簡字
    第5848號判處拘役30日確定，有該判決書、本院被告前案紀
    錄表各1份附卷可稽；本件被告於原審並自承於系爭工地旁
    之另一工地工作，其未至本身工作之工地上廁所，係為避免
    被懷疑要偷電纜線云云（原審卷第17頁），惟查依被告老板
    即證人翁英烈於檢察官偵查中證稱：被告於96年8、9月間，
    曾跟隨我進入上開「蒙地卡羅」工地2次；被告既曾進入「
    蒙地卡羅」工地，應知該工地內地下室置有電纜線，本件被
    告既知要避嫌，卻又選擇進入系爭工地，顯見被告欲竊取系
    爭工地內之電纜線之不法意圖甚明。
  5.被告又辯稱：未破壞系爭工地小門之鎖頭云云，惟查，被告
    自承從如偵查卷第31頁下方之小門進入系爭工地（本院卷第
    42頁），而該小門原有黃銅材質之鎖頭，工地人員下班後會
    使用該鎖頭將小門鎖住，鎖頭遭小偷破壞等情，業經證人丙○○、乙○○證述明確（偵查卷第9、13、66、67頁、本院
    卷第39頁），證人乙○○並於偵查卷第31頁下方照片所示之
    小門標示該鎖頭位置，可徵系爭工地小門原確設有鎖頭，且
    於案發當日尚用以鎖住該小門，故被告破壞該鎖頭侵入工地
    之事實，足以認定。
  6.辯護人另辯稱：扣案老虎鉗無法剪斷電纜外包之絕緣體，顯
    非作案工具，無從證明被告有竊盜犯意云云。然查，被告若
    果係為解決內急問題進入工地，毋須攜帶扣案之工具包、手
    套、老虎鉗等物，被告攜帶附表所示之物，顯係為破壞門鎖
    、竊取電纜線，始隨身攜帶上開依社會通念足認係屬竊盜工
    具之物品，是辯護人上揭辯解，殊無足取。
  7.另據保全人員丙○○於檢察官偵訊時證稱，被告進入系爭工
    地約5分鐘，始行報警，警察來了，在地下室2樓抓到被告。
    被告不在地面層2地上廁所，卻進入有置放電纜線之地下室
    1、2樓，並留滯時間有數分鐘之久，而被告主觀上既以竊盜
    目的侵入該工地地下室，衡情，被告應已有為物色電纜線而
    接近或用眼睛搜尋之動作，縱其所欲物色之電纜線尚未移入
    自己支配管領之下，惟從客觀上已足認其行為係與侵犯他人
    財物之行為有關，且屬具有一貫接連性之密接行為，顯然已
    著手於竊盜行為之實行，而非僅止於加重竊盜罪之加重條件
    而已。所辯竊盜未著手云云，自無足採。
（三）綜上，被告及辯護人上開所辯，均不足採信。本案事證明
      確，辯護人聲請傳喚丙○○及乙○○，核無必要。被告加
      重竊盜未遂犯行，洵堪認定，應依法論科。
三、查本件「蒙地卡羅」工地夜間有保全人員看守，係有人居住
    之建築物；又按刑法第321條第1項第2款之「其他安全設備
    」，指門扇、牆垣以外，依通常觀念足認防盜之一切設備而
    言，如門鎖、窗戶等（最高法院55年臺上字第547號判例參
    照），是系爭工地小門上之鎖頭應屬「其他安全設備」；次
    按刑法第321條第1項第3款之罪，係以行為人攜帶兇器竊盜
    為其加重條件，此所謂兇器，其種類並無限制，凡客觀上足
    對人之生命、身體、安全構成威脅，具有危險性之兇器均屬
    之，且祇須行竊時攜帶此種具有危險性之兇器為已足，並不
    以攜帶之初有行兇之意圖為必要（最高法院79年度臺上字第
    5253號判例參照）。本件被告持老虎鉗破壞有保全人員看守
    之建築工地小門之鎖頭，侵入地下室，物色搜尋置放在地下
    室之電纜線，核被告所為，係犯刑法第321條第1項第3款、
    第2款、第1款之攜帶兇器，毀壞安全設備，於夜間侵入有人
    居住之建築物竊盜未遂罪。被告已著手於竊盜犯行之實行而
    不遂，為未遂犯，依刑法第26條前段之規定，按既遂犯之刑
    度減輕其刑。
四、原審認被告所犯罪證明確，予以論罪科刑，固非無見。惟查
    該「蒙地卡羅」工地夜間有保全人員看守，係有人居住之建
    築物，被告未得允許侵入，涉犯刑法第321條第1項第1款加
    重竊盜罪，原審漏未論及被告另涉有刑法第321條第1項第1
    款之加重事由，尚有未洽；另扣案膠帶6捲，雖係被告所有
    ，惟尚非供本件犯罪及預備犯罪所用之物，尚乏沒收之依據
    ，原審為沒收之諭知，亦有未合。本件被告上訴，否認加重
    竊盜犯行，雖無足採，惟原判決既有可議，自應由本院將原
    判決予以撤銷改判。爰審酌被告正值壯年，依其智識程度及
    社會經驗，應知尊重他人之財產權，憑己力謀生，卻不思努
    力，任意竊取他人財物供己花用，又甫於95年9月間因竊取
    建築工地電線，經判處拘役30日確定，於95年11月30日易科
    罰金執行完畢，竟仍不知悔改，又攜帶老虎鉗、破壞門鎖進
    入他人工地地下室著手竊取電纜線，另審酌其犯罪之動機、
    目的、所生危害、智識程度，犯罪後飾詞，否認犯行，毫無
    悔意等一切情狀，量處有期徒刑8月。
五、扣案如附表所示之物，均為被告所有供本件犯罪所用之物，
    爰依刑法第38條第1項第2款之規定宣告沒收。另扣案膠帶6
    捲，雖係被告所有，因尚非供本件犯罪及預備犯罪所用之物
    ，不予宣告沒收，併予敘明。
據上論斷，應依刑事訴訟法第369條第1項前段、第364條、第299
條第1項前段、刑法第321條第2項、第1項第1款、第2款、第3款
、第26條前段、第38條第1項第2款，判決如主文。
本案經檢察官黃和村到庭執行職務。
中    華    民    國    97    年    7    月    29    日
                刑事第十三庭審判長法  官 曾德水
                                  法  官 談  虎
                                  法  官 梁耀鑌
以上正本證明與原本無異。
不得上訴。
                                  書記官  莊淑茹
中    華    民    國    97    年    8     月    1     日
附錄本案論罪科刑法條
刑法第321條
犯竊盜罪而有左列情形之一者，處六月以上、五年以下有期徒刑
：
一於夜間侵入住宅或有人居住之建築物、船艦或隱匿其內而犯之
  者。
二毀越門扇、牆垣或其他安全設備而犯之者。
三攜帶兇器而犯之者。
四結夥三人以上而犯之者。
五乘火災、水災或其他災害之際而犯之者。
六在車站或埠頭而犯之者。
前項之未遂犯罰之。
【附表】
┌──┬───────┐
│編號│扣案物品      │
├──┼───────┤
│1   │工具包壹個    │
├──┼───────┤
│2   │手套壹雙      │
├──┼───────┤
│3   │老虎鉗壹支    │
└──┴───────┘


司法院資訊處製作；財團法人民間司法改革基金會備份。
